【裁判字號】    89,交上易,140
【裁判日期】    890229
【裁判案由】    過失致死
【裁判全文】
臺灣高等法院臺南分院刑事判決            八十九年度交上易字第一四０號  Ａ
      上  訴  人
      即  被  告  甲  ○  ○
      選任辯護人  嚴  庚  辰  律師
右上訴人因過失致死案件，不服臺灣嘉義地方法院八十八年度易字第二三六號中華民
國八十八年十二月十日第一審判決（起訴案號：臺灣嘉義地方法院檢察署八十八年度
偵字第五三０九號），提起上訴，本院判決如左：
      主      文
原判決撤銷。
甲○○因過失致人於死，處有期徒刑陸月，如易科罰金以參佰元折算壹日。
      事      實
甲○○於民國（下同）八十八年七月二十五日上午七時二十分許，騎乘車牌ＬＴＥ─
三七五號重機車，途經嘉義市立棒球場大門走道尾處，本應注意汽車行駛時，駕駛人
應注意車前狀況，隨時採取必要之安全措施，注意安全，以避免肇生事故危害及他人
車之安全，詎其竟疏未注意車前狀況，且依當時情況亦無不能注意之情形，竟將所騎
乘之機車衝撞棒球場大門走道尾處，棒球場所設置禁止汽機車入內之單向固定橫置鐵
欄杆，致該長約五公尺重約二十公斤之鐵欄杆因而強力彈出，適有早起運動之陳金足
額路經該處，遭鐵欄杆擊中右腿處，因而受有右側脛骨、腓骨骨折不支倒地，頭部再
撞及地面，造成顱內出血、硬腦膜下出血、腦幹出血等傷，經送醫延至同年月二十八
日凌晨二時四十六分許不治死亡。案經陳金足額之配偶乙○○訴由台灣嘉義地方法院
檢察署檢察官偵查起訴。
      理      由
一、訊據上訴人即被告甲○○，固不諱言有於右揭時間，騎車牌ＬＴＥ─三七五號機
    車在上開肇事現場之事實；惟矢口否認有何過失致人於死之犯行，並辯稱：當日
    其到現場鐵欄杆已遭人移開，其遂下車將機車牽往前行，未久有路人告知現場地
    上躺有一人，其往回查看始發現被害人陳金足額受傷躺在地上，其機車既未撞及
    該鐵欄杆，何來因其機車撞及鐵欄杆擊倒被害人受傷，因而致該被害人死亡之有
    云云。然查被告在警訊及偵查中已迭供承：有於八十八年七月二十五日上午七時
    二十分許，騎車牌ＬＴＥ─三七五號重機車，碰撞及嘉義市立棒球場旁車道橫放
    之鐵欄杆左側處，致該欄杆飛出掉落大約離原來處一公尺之事實不諱（見相驗卷
    第四、五、三十頁），核與證人沈俊宏先後迭在警訊及原審偵審中所證稱：於八
    十八年七月二十五日上午七時二十分許，伊當時在跨越上開鐵欄杆後離現場約十
    公尺處聽見「碰」聲及「叩」聲，「碰」聲類似碰撞鐵的聲音，就看見被告機車
    倒地，要將機車扶起，欄杆已飛出去等語相符，並有現場鐵欄杆之照片多張附於
    相驗卷足稽，顯見被告於案發時確有騎機車撞及上開橫放之鐵欄杆，並致該鐵欄
    杆飛出無疑。次考證人沈俊宏在警訊及原審偵審中迭證稱：事發當時伊與妻攜三
    小孩行經現場，在跨過鐵欄杆當時，並未見有婦人倒地，待走過鐵欄杆後約十公
    尺，聽見「碰」聲音及「叩」聲音，就看到被告機車倒地，被告正將機車扶起，
    欄杆已飛出去，跨在被害人倒地旁邊，當時看到被害人腳部怪怪的，受傷不醒人
    事各等語，以該證人於行經肇事現場時並未見被害人倒地，嗣跨越鐵欄杆後聽見
    撞擊聲後，即見鐵欄杆飛出跨在倒地之被害人旁邊，被害人倒地不醒人事，並見
    被告所騎機車亦倒地各情，而被告當時所騎機車確有撞及現場之鐵欄杆，並致鐵
    欄杆飛出，復有如前述，則被害人受傷倒地之結果，與被告所騎乘機車撞及鐵欄
    杆，應有所關聯亦明；況被害人腿部所受之傷害為右下肢前部自足跟部量起約二
    十八至三十二公分處，皮膚組織壞死呈廣泛性黑褐色，形成水泡狀但未破裂，並
    造成右側脛骨、腓骨骨折，亦有台灣嘉義地方法院檢察署驗斷書一紙存卷足證，
    益見被害人係遭外力撞擊導致受傷結果，而現場鐵欄杆高度約為四十五至六十公
    分，且重約二十公斤，有上開鐵欄杆高度現場照片四張及重量資料存於偵查卷足
    參，被害人右側脛骨、腓骨骨折，係遭該鐵欄杆彈出落地前撞及所致，亦有所據
    ，顯見被害人腿部受傷係因被告騎乘機車撞及鐵欄杆，致鐵欄杆彈出後復撞及被
    害人腿部所致。又被害人腿部遭鐵欄杆撞及倒下後發生「叩」聲音，並因而不醒
    人事，其後頭部挫傷血腫，經送醫後因顱內出血、硬腦膜下出血、腦幹出血延至
    八十八年七月二十八日凌晨二時四十六分許不治死亡之事實，並有天主教聖馬爾
    定醫院診斷證明書一紙，及檢察官相驗屍體所作之勘驗筆錄、相驗屍體證明書、
    驗斷書在卷可佐。是被害人確係因遭被告所騎機車撞及鐵欄杆擊中後，因而倒地
    並造成死亡之結果無誤。至被告另辯稱依被害人所受傷害狀況觀之，被害人應係
    正面受到外力撞擊後不支倒地，後腦部碰撞地面後造成顱內出血所致，則被害人
    倒地應頭朝棒球場方向，惟依承辦警員所拍之照片，被害人倒地卻係腳朝棒球場
    方向，顯與客觀事實不符，又現場鐵欄杆重約二十公斤，並以螺絲拴住無法移動
    ，欲將重二十公斤且長約五公尺長之鐵欄杆撞開，其外力應甚巨大，然被告所騎
    乘之機車前輪並無任何撞痕，亦有可疑云云等節。因被害人係遭被告所騎乘機車
    撞及鐵欄杆彈出擊中腿部後，倒地頭部遭撞擊而死亡，已如前述，且依原審及本
    院至現場勘驗所見，肇事現場道路兩旁行道樹皆為低矮之植物，一般行人可以任
    意穿越行走，且鐵欄杆遭撞擊後呈圓形之弧度，亦有現場照片三張在原審卷足稽
    ，是被害人可能從各方向走進鐵欄杆處，而遭彈出之鐵欄杆擊中，未必係正面受
    到外力撞擊所致，側面之撞擊亦不無可能，況被害人遭鐵欄杆擊中腿部後，非制
    式一定往後仰而倒下，再者肇事現場之鐵欄杆常遭市民撞落乙情，亦據證人即和
    信鯨育樂股份有限公司場長趙連安，在原審勘驗現場時所陳明，有該勘驗筆錄足
    稽，而被告所騎車牌ＬＴＥ─三七五號重機車，前輪高度為四十四‧五公分，前
    輪與該機車面板間尚有空隙，而鐵欄杆左側部分高度約為四十五公分，既均有原
    審勘驗筆錄及現場鐵欄杆高度照片可資比對，被告復於警訊中供承撞及欄杆左側
    處，則該鐵欄杆應係遭被告所騎機車前輪撞及，機車面板因而並未有損害至明，
    被告所辯前詞，尚非有據，難為其有利之認定。另被告請求調取其於公園派出所
    所作之第一次警訊筆錄，請求傳訊該派出所警員黃威智，請求成功大學物理研究
    所鑑定被害人倒地之方向，用以證明被告之機車未撞及鐵欄杆等情，因事證已明
    ，核無必要。按汽車行駛時，駕駛人應注意車前狀況，隨時採取必要之安全措施
    ，以避免肇生事故，危害及他人車之安全，道路交通安全規則第九十四條第三項
    定有明文。被告騎機車自應遵行該交通安全規則，以免發生危險，且依肇事現場
    狀況，市○○○○○道尾道路為直路、路面為柏油及地磚、乾燥、無缺陷，無障
    礙、視距良好，業據原審及本院現場勘驗屬實，有各該勘驗筆錄及現場照片為憑
    ，亦無被告不能注意之情事，乃被告竟疏未注意車前狀況，以致肇事，並致被害
    人死亡，其過失之咎，委難辭卸。而肇事地點本禁止汽機車進入，係供行人徒步
    之區域，故被害人當時行經該地點，應無過失。且被告之過失行為與被害人死亡
    間，亦具相當因果關係。綜上各情，參互觀之，足認被告所辯前詞，核屬畏罪卸
    責之飾詞，無足取信。本件事證已臻明確，其犯行洵堪認定，應予依法論科。
二、核被告所為，係犯刑法第二百七十六條第一項之過失致死罪。原審據予論罪科刑
    ，固非無見。惟查本件被告雖應負過失全責，且尚未與被害人家屬和解；然查被
    告查無犯罪前科素行良好，僅因偶發事故不幸肇事，且其本件肇事亦較一般道路
    車禍情節為輕，加以其亦將年近七十歲，為利其與被害人家屬商談賠償事宜，本
    院認原判決對其量處有期徒刑一年二月，衡諸一般過失致死案件尚嫌偏重而有未
    當。被告上訴意旨，否認犯罪，指摘原判決不當，雖非可取，惟原判決既有可議
    ，自應由本院將原判決予以撤銷改判。爰審酌被告之素行、過失程度、尚未與被
    害人家屬和解、及其犯後態度等一切情狀，改對其量處有期徒刑六月，並諭知如
    易科罰金以三百元折算一日之標準，以資懲儆。
三、據上論斷，應依刑事訴訟法第三百六十九條第一項前段、第三百六十四條、第二
    百九十九條第一項前段，刑法第二百七十六條第一項、第四十一條，罰金罰鍰提
    高標準條例第一條前段、第二條，判決如主文。
本案經檢察官蘇南桓到庭執行職務。
中    華    民    國      八十九      年      二      月      二十九    日
                                  臺灣高等法院臺南分院刑事第五庭
                                      審判長法官  楊    省    三
                                            法官  蘇    重    信
                                            法官  林    永  茂
右正本證明與原本無異。
不得上訴。
                                      法院書記官  楊    清    旺
中    華    民    國      八十九      年      三      月       二       日
附錄：本判決論罪科刑法條
刑法第二百七十六條
因過失致人於死者，處二年以下有期徒刑、拘役或二千元以下罰金。
從事業務之人，因業務上之過失犯前項之罪者，處五年以下有期徒刑或拘役，得併科
三千元以下罰金。


司法院資訊處製作；財團法人民間司法改革基金會備份。
